臺灣高等法院臺中分院刑事判決　　　95年度上更(一)字第15號
上　訴　人　臺灣台中地方法院檢察署檢察官
上　訴　人
即　被　告　戊○○
　　　　　　　　　　樓
　　　　　　　　　　現另案於臺灣臺中監獄執行中
選任辯護人　張淑琪律師
被　　　告　丙○○
指定辯護人　本院公設辯護人 丁○○
上列上訴人等因被告等違反毒品危害防制條例案件，不服臺灣臺
中地方法院 92年度重訴字第2452號中華民國93年8月18日第一審
判決（起訴案號：臺灣臺中地方法院檢察署91年度偵字第8176號
），提起上訴，經最高法院發回更審，本院判決如下：
    主  文
原判決關於戊○○部分撤銷。
戊○○販賣第一級毒品，處有期徒刑柒年陸月。扣案如附表編號
一至三所示之第一級毒品海洛因，均沒收銷燬之。
其餘部分，上訴駁回。
    事  實
一、戊○○前曾於民國（下同）七十九年、八十年間，因違反麻
    醉藥品管理條例、槍砲彈藥刀械管制條例等案件，分別經法
    院判處有期徒刑六年及九年確定，前後接續執行至八十七年
    九月十八日假釋出監並交付保護管束，但戊○○於假釋期間
    ，在八十八及八十九年間，復因另犯殺人未遂、違反槍砲彈
    藥刀械管制條例、及偽造文書等案件，分別經臺灣高等法院
    各判處有期徒刑十年、二年、九月，且定其應執行刑為十二
    年四月確定，上開假釋亦被撤銷，現仍接續執行上開殘刑與
    有期徒刑中。
二、惟戊○○在假釋期間，仍不知警惕，為圖販賣第一級毒品海
    洛因營利，明知海洛因係毒品危害防制條例所管制之第一級
    毒品，仍於八十九年四月中旬某日，在雲林西螺休息站附近
　  向某一姓名年籍均不詳綽號「蕭仔」之成年男子，購入如附
    表編號一至三所示之第一級毒品海洛因二塊，售價一百四十
    萬元，經其分裝並摻糖粉增加重量後，分裝成如附表編號一
    至三所示之十六包。另外，戊○○為供己施用之目的，向綽
    號「蕭仔」之成年男子購入附表編號四至七所示之第二級毒
    品安非他命及大麻。
三、但戊○○在尚未賣出上開第一級毒品之時，即因違反檢肅流
    氓條例等案件，經法院發布通緝，而於八十九年六月二日晚
    上九時許，經警在臺中市○○路○段與大觀路口臨檢查獲，
    並自戊○○身上扣得如附表編號六所示之毒品（即大麻一包
    ，原扣押物品清單載明大麻一包十一．二公克，實際數量及
    淨重應以如附表所示內政部警政署刑事警察局之鑑驗結果為
    準）；嗣於同日晚上九時二十分許，再至臺中市○○路○段
    八六○巷四一號戊○○之租住處扣得如附表編號三、四及七
    所示之毒品（起訴書誤載為附表編號二、三、七，原扣押物
    品清單載明安非他命二包三三．二公克、海洛因二包三．五
    公克、大麻二包十四．四公克，實際數量及淨重亦應以如附
    表所示內政部警政署刑事警察局之鑑驗結果為準）及摻有海
    洛因之香菸一支等物；另於翌日即八十九年六月三日中午十
    二時五十分，又在臺中縣豐原市○○路○段五○八號後面停
    車場內查獲戊○○所駕駛車號Ｍ七—五八三六號之自用小客
    車，並在其內扣得如附表編號二、五所示之毒品等物（原扣
    押物品清單載明海洛因十二包四十六．五公克、安非他命四
    包一百二十三．四公克，然實際數量及淨重亦應以如附表所
    示內政部警政署刑事警察局之鑑驗結果為準）；復又於同日
    下午二時三十五分許，經戊○○主動供述，在臺中市○○路
    ○段十號十五樓之八戊○○之另一租住處扣得如附表編號一
    所示之毒品等物（戊○○於警詢陳稱及原扣押物品清單載明
    海洛因一大包一千四百四十七．五公克，然實際數量及淨重
    亦應以如附表所示內政部警政署刑事警察局之鑑驗結果為準
    ），始循線獲悉上情。
四、案經臺灣臺中地方法院檢察署檢察官自動檢舉偵查起訴。
    理  由
甲、被告戊○○部分：
一、訊據本案上訴人即被告（以下簡稱為被告）戊○○固坦承伊
    確有於前開時、地，被警查獲上開海洛因之事實，但被告戊○○矢口否認伊有任何意圖販賣上開第一級毒品海洛因之犯
    行，並辯稱：伊自八十八年間起，即有長期施用第一級毒品
    海洛因、第二級毒品安非他命及大麻之習慣，後因伊遭法院
    通緝，為免多次購買毒品增加遭警查獲之風險，且一次購入
    大量亦可降低購入成本，而伊平常係將海洛因摻入香煙施用
    ，所需劑量較高，為供自己長期施用，伊才一次購入較大量
    之毒品，伊本長居北部，係為逃避通緝才避居中部，不可能
    在完全陌生之中部地區販賣毒品，伊在北部地區亦有與人合
    夥經營六合彩，獲利頗豐，依憑伊之財力足敷支應施用毒品
    開支，不需靠販毒賺取十幾萬元之蠅頭小利，且經警詳細清
    查伊自八十九年五月二十日起之電話通聯紀錄，並未發現伊
    曾與人連絡接洽交易毒品，經警搜查伊之座車、及黎明路、
    甘肅路租住處，亦未曾查扣任何諸如分裝袋、電子磅秤、分
    裝杓匙、研磨機、及帳冊等販賣工具，被查獲之毒品亦係在
    嚴密包覆而未分裝之狀態，依據上開證據，均足證明伊無意
    販毒，否則亦無自動向員警供出其另在臺中市○○路等處藏
    放其他大量毒品之可能，公訴人對伊之指訴並非事實，又扣
    案之毒品確均係伊於八十九年五月中旬，在高雄楠梓交流道
    旁之汽車旅館內，以二百三十萬元之代價向案外人蕭棟欽及
    被告丙○○所購得，因伊當時在假釋中，而蕭棟欽說願以二
    百三十萬元之價格出售價值二百五十萬元之前揭毒品，伊亦
    認一次購買較多數量之毒品價格較低，始一次購入前揭毒品
    欲供己施用，嗣在被告丙○○交付毒品之後，因伊事後發現
    所購入之海洛因成分不純，施用之後會有頭痛現象，伊要求
    被告丙○○退貨，被告丙○○才因此於八十九年六月二日簽
    發以高雄市第三信用合作社天祥分社為付款人、帳號七六一
    ─二號、面額均為二十五萬元、發票日分別為八十九年七月
    十五日至同年十月三十一日，每半個月為一期之支票共八紙
    （詳見臺灣臺中地方法院檢察署八十九年度偵字第九三七六
    號案卷第四七頁以下）予伊收執，用以償還伊要求毒品退貨
    之款項，如伊有公訴人所指訴之犯行，伊亦因有供出毒品來
    源，應可依據毒品危害防制條例之規定減刑，此外，伊主動
    引導警方至在臺中市○○路一段十號十五樓之八扣得附表編
    號一所示之大量毒品，亦合於刑法自首規定，亦應減刑等語
    。
二、然查：本案被告戊○○所持有之附表編號一至三所示之白
    粉等扣案物，經送請法務部調查局及內政部警政署刑事警察
    局鑑驗之結果，發現確含有第一級毒品海洛因之成分，其詳
    細之數量、總毛重、總淨重、驗餘淨重及純度亦各如附表編
    號一至三所載，有附表編號一至三所示法務部調查局鑑定通
    知書（詳見八十九年度他字第三二一九號偵查案卷第七六頁
    以下）及內政部警察署刑事警察局八十九年八月七日刑鑑字
    第八五一五六號鑑驗通知書（詳見八十九年度他字第三二一
    九號偵查案卷第十九頁以下）附卷可稽。是本案被告戊○○
    所持有而經警查扣之附表編號一至三所示扣押物品，確為毒
    品危害防制條例所規定之第一級毒品海洛因，堪先認定。
　　次查本案被告戊○○就附表編號一至三所示之第一級毒品海
　  洛因之來源，已於八十九年六月三日上午九時五十分警局初
    訊時，供述：海洛因係向綽號「蕭仔」之成年男子所購買等
    語，又於同日下午四時三十分警局訊問時，亦供述：海洛因
    係向「蕭仔」所購，準備要販賣，但還未賣，即被警查獲，
　　…，買回來再分裝加糖重量增加為一四四七點五公克，購買
　  價錢總價一百四十萬元，．，約在西螺休息站交貨等語，（
    見臺中縣警察局豐原分局警卷）；復於同日晚上八時四十五
    分經檢察官偵訊時，供稱：「（在車子及黎明路、甘肅路查
    獲之海洛因）我向蕭董於很久以前以一百四十萬元購買二塊
    海洛因磚，．．．．．．，，均在西螺休息站交易，於八十
    九年四月中旬買的。」等情。依上開被告戊○○於查獲案發
    時上開先後之供稱參互以觀，則本案被告戊○○被查獲附表
    編號一至三所示之第一級毒品海洛因之來源，係於八十九年
    四月中旬，向綽號「蕭仔」之成年男子所購買海洛因磚二塊
    ，購買價錢總價一百四十萬元，在西螺休息站交貨，買回來
    再分裝加糖增加重量，準備要販賣，但還未賣，即被警查獲
    之情事明確。
三、嗣被告戊○○雖改稱：伊前曾於八十九年一月及三月間，向
    蕭棟欽及被告丙○○購買價值四十萬元之海洛因、安非他命
    及大麻毒品共二次，且均已自行施用殆盡，而附表編號一至
    三所示之第一級毒品海洛因亦係伊於八十九年四月中旬以二
    百三十萬元之代價，向蕭棟欽及被告丙○○所購得等語，惟
    查：
（一）本案被告戊○○於警、偵訊中，就其被查獲毒品之來源，
      曾為如下之供述，即：
（１）八十九年六月三日上午九時五十分警訊供述：當時在其
      黎明路二段八六○巷四一號其租住處已被查扣之大麻一包
      （即原審判決書附表六）、海洛因二包、安非他命二包、
      大麻二包（即原審判決書附表三、四、七）、及摻有海洛
      因之香煙一支，均係供己施用；上開毒品，係以：海洛因
      每錢一萬二千元、安非他命每兩二萬元、大麻每盎司九千
      元之代價，向綽號「蕭仔」之成年男子購買（見臺中縣警
      察局豐原分局警卷）。又於八十九年六月三日下午四時
      三十分警訊供述：於同日下午二時三十五分許，在其臺中
　　　市○○路○段十號十五樓之八另一租住處，扣得如附表編
　　　號一所示之毒品海洛因（戊○○於警詢陳稱及原扣押物品
　　　清單載明海洛因一大包一千四百四十七．五公克），是其
　　　所有，海洛因係向「蕭仔」所購買，準備要販賣，但還未
　　　賣，即被警查獲，向「蕭仔」購買，原重量十八．六兩，
　　　，買回來再分裝加糖重量增加為一四四七點五公克，購買
　　　價錢總價一百四十萬元，．，約在西螺休息站交貨等語，
  　　（見臺中縣警察局豐原分局警卷）。
（２）八十九年六月三日晚上八時四十五分偵訊供述：「（在車
      子及黎明路、甘肅路查獲之海洛因）我向蕭董於很久以前
      以一百四十萬元購買二塊海洛因磚，我係供自己吸用，並
      無販賣，均在西螺休息站交易，於八十九年四月中旬買的
      」、「（安非他命）也是向蕭董買的，共買二次，每次一
      兩」、「我購買海洛因時，他也會送我一些安（非他命）
      」、「（大麻）也均是向蕭董買的」、「八十七年九月假
      釋出獄後，自八十八年底才又開始吸海洛因，查獲當天在
      黎明路家中有吸海洛因及安，昨天也有吸安，發生台北殺
      人案後，即又開始吸毒」（八十九年度毒偵字第三九六二
      號偵卷第十六、十七頁）。
（３）八十九年六月十四日下午三時三十分警訊供稱：「．．．
      ．．．我是以二百三十萬，欲向其（指蕭棟欽）購買二塊
        純質之海洛因磚，他約我到高雄楠梓交流道旁的汽車旅
        館（名字我忘記）三一二房內，由其同居女友丙○○向
        我收錢，並拿了黑色手提包給我，他就離去了，可是我
        一打開不是海洛因磚，而是摻有雜質之海洛因粉末，因
        為他們交易完了就走了，故我只好把東西（海洛因）帶
        回來台中」、「我向其二人（指蕭棟欽及丙○○）共交
        易三次，前二次均是購買海洛因、安非他命及大麻，每
        一次購買數量大約二、三兩，大麻則是二至三盎斯，交
        易地點均是在高雄市○○○○道旁汽車旅館內（房間不
        一樣），三次交易金額總數大約三百萬左右」、「第一
        次是在八十九年一月分左右，交易約四十萬，買了安非
        他命二兩、大麻二盎斯，第二次在八十九年三、四月，
        交易約四十萬，也買了同樣的東西及數量，第三次就是
        這次被查獲的東西，時間大約在八十九年五月中旬時」
        （九十一年度偵字第八一七六號偵卷第七二、七三頁）
        。
（４）八十九年六月二十八日下午四時偵訊供述：「是我向他（
      指蕭棟欽）買三次，第一次是今年一月間買四十萬，第二
      次是三月間買四十萬，第三次是這次被查獲的」、「向蕭
      棟欽買，由丙○○交貨，三次均於高雄楠梓交流道下之汽
      車旅館房間內交貨」（九十一年度偵字第八一七六號偵卷
      第八三頁）。
（５）八十九年十二月十五日下午二時十七分警訊供述：「（之
      前被查獲之海洛因）是向一位朋友蕭棟欽購買的」、「共
      購過四次，都是蕭棟欽找我，我會回電，蕭棟欽都是叫丙○○與我交易，都約在高雄楠梓交流道，每次都買二十或
      三十萬元，但最後一次買二百萬元」、「丙○○的電話是
      0000－000000號，住高雄左營區」（八十九年
      度他字第三二一九號他案偵卷第一一六頁）。
（６）另依據福建金門地方法院檢察署九十三年度偵字第四五七
      號不起訴處分書之記載，本案被告戊○○該案偵查中，尚
      供稱：其自八十八年起，即向該案被告蕭棟欽購買毒品，
      每隔二十天、半月就會買一次，最後三次係分別以四十萬
      元、四十萬元、二百三十萬元之代價向蕭棟欽購買毒品，
      地點分別在龍潭交流道、楠梓交流道附近之汽車旅館及西
      螺交流道之停車場等語（見本院上訴卷宗第一六五頁）。
（二）綜觀本案被告戊○○之上開供述，無論就其購買毒品之次
      數、地點、金額，前後供述均有歧異。且被告戊○○在原
      審法院審理時，又供稱：「（問：你剛才說她開八張二十
      五萬元的票，合計二百萬元，另外給你現金三十萬元，合
      計二百三十萬元，你買大麻、海洛因、安非他命，就是警
      方查獲那些，全部加起來就是你跟他買的二百三十萬元？
      ）對」、「（問：剛才辯護人有問你說，你在警方問你，
      與檢察官問你向蕭棟欽購買毒品的供述，在地點上你有講
      到西螺休息站跟楠梓交流道旁邊的汽車旅館，為何講的不
      一樣？）當初那個筆錄不是這樣講，我是講跟他買這二次
      之前，我有跟他買過大約幾次，但我不是記得很清楚在哪
      裡，但最後這一次是在高雄楠梓交流道旁的汽車旅館」、
      「（問：最後一次是向蕭棟欽買毒品是在楠梓交流道附近
      ，在這之前二次你們購買毒品約定的地點？）高雄，大約
      都在附近，四十萬、四十萬，我記得一次是在高雄，另一
      次是在中壢或是龍潭，地點我忘記了，因為事隔四年多了
      」、「（問：你每次要向蕭棟欽購買毒品都如何聯絡？）
      他有一支行動電話，我打給他，然後約在哪裡見面，最後
      一次是他打給我，交貨人都是丙○○」、「（問：最後被
      查獲的這些毒品到底是用多少錢跟丙○○買的？）二百三
      十萬元」等情，上開於查獲日相隔較久之供證，與其查獲
      之際先前一致之所供未盡相符。被告戊○○日後改稱上情
      ，顯有疑問。
（三）而查，依被告戊○○於原審法院審理時陳稱：「（問：庭
      呈高雄市第三信用合作社領用支票及退票明細查詢，根據
      資料顯示，只有提示五張？）我八張都有軋進去，三張退
      票，退票後我太太把錢付給持票人，那三張票現在在我太
      太那邊」、「（問：她開八張支票給你，有無叫你退貨？
      ）我當然不還，因為支票還沒有兌現。東西我不能用，吃
      了我頭會痛，我當然要退貨。海洛因我不能用，海洛因我
      要退貨，我三種都有試用」、「（問：你當時究竟要退什
      麼貨？）海洛因，另安非他命、大麻都沒問題」、「（問
      ：你說的最後那一次，是否就是海洛因品質出問題這次？
      ）是的」、「（問：這次毒品，在高雄楠梓交流道汽車旅
      館，是誰交貨給你？）丙○○一個人。要退貨當時丙○○
      身上有現金三十萬元，後來講好她開二百萬元的票給我，
      又拿三十萬元現金，並且說等支票兌現過了之後再拿貨回
      去。丙○○被我約出來開票給我是六月一日，丙○○來了
      ，我一直透過丙○○打電話給蕭棟欽，經電話溝通，後來
      太晚了，律師事務所關門了，所以才在隔天中午到律師事
      務所去寫那張，到下午六點多我就被抓了。最早向蕭棟欽
      購買毒品是八十九年六月被抓之前七、八個月或六、七個
      月，我只記得最後二、三次，因為我吸毒，有時精神不是
      很好，沒辦法記什麼時候」、「（問：一般吸毒的被警方
      查獲後，有很多人都是警方要追查上源時，講個綽號，你
      為何全部說出？）因為我平白無故花了二百多萬元，買回
      來東西不能用，如果今天我買的是能用的，我就認了。她
      是說票領到後，這些海洛因拿回去」、「（問：安非他命
      、大麻是讓你吸不用錢的？）忘記了，她當時有跟我講怎
      麼弄，可是時間久，我不記得了」、「（問：你向蕭棟欽
      買的毒品都是你自己一個人施用嗎？）對」、「（問：為
      何買來的毒品要分別放好幾個地點？）四包一千五百公克
      我擺在甘肅路，我要準備還的，在黎明路及我車上查獲的
      是我帶在身邊隨時要施用的」、「（問：那些安非他命、
      大麻你也是準備隨時要施用？）對」、「（問：那些有打
      算還丙○○嗎？）票過了以後，如果她跟我要，我會還她
      ，不然看她要扣多少錢，我是說她票過了以後，她來跟我
      要安非他命及大麻的錢，我會看那個多少把錢扣給她，我
      是現在這樣想，如果她以前提出我會這樣做」、「（問：
      買來之後安非他命、大麻除了試用之外，是否已經有施用
      部分掉了？）有，大麻跟安非他命二種我都有用了一些，
      她拿來安非他命、大麻都是二包，我天天在用，用掉多少
      我不知道」、「（問：兩次的四十萬元到底都包含哪幾種
      毒品？）兩次都有安非他命及海洛因，第二次另外還有一
      點點的大麻」、「（問：這些毒品你買回去後，有無分類
      包裝放置？）沒有，買回來是什麼包裝就原包裝擺著」等
      情，佐以被告戊○○前於警詢時所供及一般毒品交易之
      市價，亦即安非他命每兩之價格須二萬元，海洛因每兩之
      價格至少約十二萬元，另大麻每盎司之價格約九千元等情
      以觀，果若前揭扣案之海洛因、安非他命及大麻均係被告
      戊○○於八十九年五月間一次向蕭棟欽及被告丙○○購入
      ，而如其所稱未自行摻入糖粉混充，則單就扣案之部分海
      洛因一千四百四十七．五公克而言，其市價已約達四百六
      十三萬餘元，而被告戊○○復何得以前揭顯屬市價半價以
      下之價格同時購入前揭海洛因及其餘扣案價值約十餘萬元
      之海洛因、約八萬元之安非他命及大麻等物？又如據被
      告戊○○上開警訊中所供稱「其係以每錢一萬二千元之價
      格，向「蕭仔」販入海洛因，其中附表編號一所示海洛因
      ，原重量為十八．六兩，經摻入糖粉增加重量為一千四百
      四十七．五公克。」等語，如果無訛，則依據一兩等於三
      十七．五公克換算結果，十八．六兩即為六百九十七．五
      公克；倘摻入糖粉後，其增重量加為一千四百四十七．五
      公克，則其純度僅有48.18%。惟本件於戊○○處查獲之證
      物，經送請法務部調查局及內政部警政署刑事警察局鑑驗
      結果，其純度如附表編號一至三所載，詳如上述，而依附
      表編號一至三所示， 其中附表編號一之海洛因純度為63.
      39%及77%，顯然超過被告戊○○上開警訊中所供「其係以
      每錢一萬二千元之價格，向「蕭仔」販入海洛因，其中附
      表編號一所示海洛因，原重量為十八．六兩，加入糖粉增
      重。」云云之重量所換算之純度48.18%，再參以如附表編
      號二、三所示之四十餘公克海洛因部分，其純度則分別為
      63.39%、66%、80.52%、71%，亦均高於48.18%），則顯見
      被告戊○○上開警訊中所供「其係以每錢一萬二千元之價
      格，販入海洛因，其中附表編號一所示海洛因，原重量為
      十八．六兩」及事後所稱「如附表編號一所示毒品，販入
      之價格為二百三十萬元（按即以每錢一萬二千元乘以十八
      . 六兩，約近二百三十萬元）。」云云，上開其所稱購買
      之重量及價格，均顯然與事實不相吻合，此部分所供，自
      無足採信。是本院認本件被告戊○○係向「蕭仔」販入海
      洛因磚二塊，為本案被告戊○○被查獲附表編號一至三所
      示之第一級毒品海洛因之來源，購買價錢總價一百四十萬
      元，買回來再分裝加糖增加重量，即如附表所示之海洛因
      重量之情事，應屬明確。再參酌前揭扣案之安非他命及
      大麻價格既然不斐，倘若被告丙○○所簽發之前揭支票僅
      係用以支付毒品海洛因退貨之款項，則被告丙○○何以未
      向被告戊○○確認已售出之海洛因、安非他命及大麻等物
      之數量是否仍與原數量相符，以防日後前揭支票兌現時，
      卻無法取回前揭售出之毒品，復未先行扣除其餘品質尚無
      瑕疵且已遭被告戊○○施用之部分安非他命及大麻之價格
      ，而仍任由被告戊○○於支票兌現前保管並繼續施用其他
      毒品之可能？基此，可見被告戊○○事後另供述前揭毒品
      係以總價二百萬元或二百三十萬元向被告丙○○等人購入
      ，伊未曾自行添加糖粉增加重量供日後販售云云，已與毒
      品市價有莫大出入，無足憑採，被告戊○○事後又因涉及
      販賣毒品罪責，有意圖以供出上游達減刑目的之心態，此
      部分所供自非可以遽信。
（四）另者，一般販售毒品之人因知悉政府查緝毒品之決心且所
      涉販賣毒品之罪責甚重，故交易行徑均十分隱密，而以自
      行撥打電話聯絡購毒者從事交易為常情，尚無將自己之年
      籍資料提供予購毒者知悉之情及必要；而查，被告戊○○
      前於警詢時雖曾陳稱伊不知出售前揭毒品之綽號「蕭仔」
      年籍為何，又如何聯絡等語在卷，然事後不僅提出蕭棟欽
      及被告丙○○之聯絡電話，甚且抄錄有蕭棟欽之正確年籍
      資料，此有被告戊○○所提之記事資料及蕭棟欽之戶籍資
      料附卷可佐，而與毒品交易之常情有悖，自益徵被告戊○○事後陳稱蕭棟欽及被告丙○○即係販售前揭毒品之人云
      云，顯有可疑。又被告戊○○復稱伊確有於八十九年五月
      十七日、二十日及二十二日提領四十萬元、九十萬元及一
      百萬元之現金花用等情，固有案外人蘇金宗在合作金庫銀
      行西臺中分行之帳戶明細（附於原審法院案卷第九八頁以
      下）可參，然被告戊○○指陳前揭現金乃用於向被告丙○○等人購買前揭毒品云云，既為被告丙○○所否認，而被
      告戊○○該時尚有經營六合彩且資金出入甚大等情，亦為
      被告戊○○所是認，並有證人即被告戊○○之友人許萬和
      於原審法院審理時證述詳實，則被告戊○○提領前揭款項
      之原因為何，即非無疑，自非可憑此認定該等金額確係被
      告戊○○向被告丙○○購買前揭毒品之款項。況本件認定
      被告戊○○被查獲附表編號一至三所示之第一級毒品海洛
      因，係向綽號「蕭仔」之成年男子所購買之海洛因磚二塊
      加工分裝，購買價錢總價一百四十萬元，而非二百三十萬
      元，詳如上述，綜上可見，被告戊○○事後改陳上情，有
      為使自己之供述符合前揭支票之面額，始藉詞前揭支票係
      伊購買毒品後要求被告丙○○退貨之款項之虞，尚非可以
      遽信為真實。
（五）本案被告戊○○指陳被告丙○○曾簽發前揭支票八紙予伊
      收執等情，固為被告丙○○所是認，且有證人即代表被告
      戊○○陪同被告丙○○至林道啟律師事務所辦理支票公證
      事宜之許萬和及林道啟律師分別於原審法院審理時證述在
      卷，且有前揭支票影本存卷可查，堪認屬實。惟被告戊○○另指陳被告丙○○所簽發之前揭支票乃為支付毒品退貨
      之款項云云，既為被告丙○○所否認，而被告丙○○辯稱
      前揭支票係因伊與友人即綽號「阿東」者去賭博，綽號「
      阿東」者事後積欠被告戊○○賭債，被告戊○○無法找到
      該名綽號「阿東」者，始由伊代為簽發支付等情，固無法
      舉出該名綽號「阿東」之男子供調查以審認是否屬實；惟
      被告丙○○辯稱上情，既經證人蕭棟欽於原審法院審理時
      結證陳稱：「我與丙○○曾同居，同居期間住臺中市，未
      住其他縣市，我本身是中壢人，我跟我太太住中壢，偶而
      下來臺中。我跟戊○○曾見過一、二次面，是在臺中」、
      「（問：你怎麼會跟他見一、二次面？）丙○○打電話跟
      我說她欠人家一、二百萬元，我要證實她講的話是否真實
      要領出這一筆錢，所以下來跟戊○○見了一次面，就為了
      這件事情。這是第一次跟戊○○見面，是丙○○跟他約好
      ，印象中好像是約在一個咖啡店。第一次時我沒有跟戊○○聊很多天，是要確定丙○○為何欠人家錢，第二次面也
      是為了這件事情，反正我純粹是丙○○的朋友，我幫得上
      就幫她，但金額太大。丙○○告訴我她欠人家錢，是因為
      她跟人家去賭博，欠人家錢，結果跟他去的那個人跑掉，
      所以戊○○要找她，我說反正妳欠人家錢就是要跟人家處
      理，我現在只能拿十幾萬元給妳」、「（問：丙○○告訴
      你，她的朋友欠戊○○賭債時，你們還同居嗎？）是」、
      「（問：你們同居時，是一直住在一起，還是中壢、臺中
      來來去去？）我中壢還有三個小孩及母親、太太，還有工
      廠要看，所以都是偶而下來看一看」等情詳實，復有蕭棟
      欽之戶籍資料存卷可佐，而證人蕭棟欽乃自九十二年一月
      十三日因毒品案件入監執行，其後即無法與被告丙○○等
      人會面，而被告丙○○乃於九十二年六月二十六日始遭檢
      察官傳訊，迨至同年九月三十日始提起本件公訴等情，亦
      有蕭棟欽之在監在押資料及檢察署點名單等附卷足據，是
      被告丙○○應該無法就伊辯稱：被告戊○○所指陳之前揭
      支票係伊代為償還友人所積欠之賭債，而與本件販賣毒品
      部分無涉一節，事先與證人蕭棟欽有所串證。從而，堪認
      證人蕭棟欽證稱前揭支票係被告丙○○所簽發用以償還賭
      債者等語，核屬可取。又查，被告戊○○於原審法院審理
      時既亦供陳：「（問：購買毒品當時你從事何工作？）那
      時我在做六合彩組頭」、「（問：一次簽賭的金額多大？
      ）一次約三、四百萬元」、「（問：和何人一起經營？）
      和一位臺中朋友蕭有發，臺北牌我負責，中部的牌他負責
      」等情在卷，復與證人即被告戊○○之友人許萬和於原審
      法院審理時陳稱：「八十八年、八十九年間戊○○住臺中
      市○○路一棟大樓內，我知道他有在做六合彩」、「（問
      ：你說你在幫戊○○辦此事時，他有做六合彩組頭，當時
      他做組頭多久了？）有一年了，他是跟人家合夥做」、「
      （問：他在哪裡做？規模多大？）我沒去過，所以不知道
      ，但那期如果他有輸，會向我調錢，他會跟我講。我還曾
      經與戊○○一起去賭博，在漢口路與寧夏路附近一間酒店
      ，一晚輸贏幾十萬元，他去過幾遍我不知道，輸贏的賭金
      都以現金收付，我也不知戊○○還有無去其他地方賭博」
      等情大致相符，益徵被告丙○○辯稱前揭支票係用以支付
      賭債等語，尚非無據，且顯較被告戊○○所指上情，更為
      可採。
（六）又查，本案被告戊○○雖辯稱伊曾提出一捲錄音帶予檢察
      官，足證伊前於警訊時所供之上游，確係蕭棟欽及被告丙○○無訛云云。惟證人乙○○於原審法院審理時既證稱：
      「（問：你印象當中被告當天有無交付一捲錄音帶給檢察
      官或被告當天有無提及錄音帶或錄音的事情？）法院有公
      文來，我們有回文，因為扣押物品裡面沒有這樣東西，當
      時逮捕被告時，檢察官有告訴被告如果供出毒品上源可以
      減刑，當時我們沒有查扣錄音帶，所以我沒有印象，也沒
      有印象被告有提到錄音帶或錄音的事情」、「（問：是沒
      有印象還是記不得？）記不起來」等語，又證人即當時承
      辦檢察官詹漢山於本院亦供稱：「（89年6月2日豐原分局
      查獲被告戊○○扣案的毒品大麻、海洛因、安非他命等，
      當時是否由你擔任檢察官負責偵辦此案？（提示89年度偵
      字第9376號等卷宗並告以要旨）當時是豐原分局查獲以後
      ，報由我負責偵辦的沒有錯。」、「（當時你負責承辦本
      案時，被告戊○○是否有將他與蕭棟欽之間談話的錄音帶
      交給你，是否有此事？（提示89年度偵字第9376號等卷宗
      並告以要旨）當時我偵辦判無期徒刑的販毒案有七、八件
      ，現在沒有辦法記得。時間太久，沒有印象。印象中被告
      沒有交給我，這個案子是豐原分局跟我報告說查獲毒品案
      件，我才趕到豐原分局去，豐原分局已經辦完查扣的手續
      ，所以我沒有印象被告有無交給我錄音帶，當天我有跟書
      記官訊問被告製作偵查筆錄，如果被告戊○○有交錄音帶
      給我的話，偵查筆錄應該也會有記載該錄音帶附於卷宗，
      偵查中的程序如果有呈送任何證物，應該都交由書記官記
      載在筆錄，並製作扣押物品清單附卷或是送贓物庫，…現
 　   在卷內沒有這些資料，我當時擔任檢察官，不可能私下去
      保管錄音帶。我當時偵查中，案子也很多，檢察官不可能
      去聽錄音帶的內容，會交給警察去聽錄音帶的內容並製作
      譯文附卷，…，當時是我帶隊去搜索被告的租處，…，如
      果當時被告戊○○有提供錄音帶給我的話，蕭棟欽的案件
      就不會辦這麼久，而且這期間也有長期間監聽蕭棟欽，也
      沒有什麼具體的事證，如果有錄音帶的話，就可以將錄音
      帶及翻成譯文直接作為證據。」等情（見本院更一卷一第
      114頁）在卷，且經遍尋本案卷證， 復無任何證據足證被
      告戊○○確曾提出前揭錄音帶，及有無該捲錄音帶之內容
      究為何，已有疑問，且證人即當時承辦檢察官詹漢山於本
      院上開証稱「如果當時被告戊○○有提供錄音帶給我的話
      ，蕭棟欽的案件就不會辦這麼久，而且這期間也有長期間
      監聽蕭棟欽，也沒有什麼具體的事證，如果有錄音帶的話
      ，就可以將錄音帶及翻成譯文直接作為證據。」等情，自
      無從據此認定被告戊○○事後陳稱伊曾交付一捲錄音帶予
      檢察官收執，而該捲錄音帶即足以證明前揭支票係被告丙○○用以退還毒品價格之用者等情屬實。綜上可知，被告
      戊○○事後所辯上情，尚無足取。
（七）綜合上述，就本案被告戊○○所持有附表編號一至三所示
      之第一級毒品海洛因之來源，以被告戊○○於八十九年六
      月三日上午九時五十分及同日下午四時三十分警局最先訊
      問、及於同日晚上八時四十五分經檢察官偵訊時，所為之
      上開供述為可採信部分，本院亦據此而為認定，本案被告
      戊○○被查獲附表編號一至三所示之第一級毒品海洛因之
      來源，係向綽號「蕭仔」之成年男子所購買海洛因磚二塊
      ，購買價錢總價一百四十萬元，在西螺休息站交貨，買回
      來再分裝加糖增加重量，準備要販賣，但還未賣，即被警
      查獲之事實無疑。
四、再查，本案被告戊○○就其被查獲之上開第一級毒品海洛因
    ，雖以前開情詞，否認伊有販賣之意圖。惟：
（一）本案被告戊○○在被警查獲之前，縱在被通緝之狀態，但
      其既自承尚有與人合夥經營六合彩賭博，證人即被告戊○○之友人許萬和於原審法院審理時，亦證稱：「八十八年
      、八十九年間戊○○住臺中市○○路一棟大樓內，我知道
      他有在做六合彩」、「．．．．．．我還曾經與戊○○一
      起去賭博，在漢口路與寧夏路附近一間酒店，一晚輸贏幾
      十萬元．．．．．．」等情，而毒品之交易與六合彩賭博
      相互比較，前者顯較隱秘且少糾紛，到酒店賭博，被查獲
      之可能性亦不低，被告戊○○尚不虞經營六合彩賭博及到
      酒店賭博被警查獲，自難認其會因怕購買毒品被警查獲，
      即有一次投入大筆資金大量購買第一級毒品海洛因供己施
      用之動機。
（二）本案被告戊○○被警查獲之後，經警搜查其座車、及黎明
      路、甘肅路租住處，雖未曾查扣任何分裝袋、電子磅秤、
      分裝杓匙、研磨機，但上開第一級毒品在被告戊○○購入
      之後，有被分裝成附表編號一至三所示之十八包，此究屬
      事實。如依其不同之純度，更可證明已被摻入不同之糖粉
      而為分裝。被告戊○○辯稱未加分裝，尚非可信。另外，
      本案被告戊○○被警查獲之前，警方並未監聽其電話通聯
      情形，至於其被警方查獲之後，警方雖有依據其使用之行
      動電話通聯紀錄追查，但此係事後之追查，謂其通聯對象
      會向警方供述曾向被告戊○○洽購毒品海洛因，此究屬少
      見，且此亦僅能證明被告戊○○尚未賣出毒品，尚無從據
      此即認定被告戊○○無販賣上開第一級毒品海洛因之意圖
      。
（三）另外，證人即員警乙○○於原審法院審理時固證稱：「（
      問：本件一千多公克的海洛因，是否戊○○主動帶同警方
      查獲的？）是的。當時他帶我們去甘肅路的房子，我們有
      問管委會的人，說那個房子已經是沒有人住了，而我們進
      入屋內，毒品四包是用寬的膠帶捆著放在衣櫃裡面，衣櫃
      裡面另外放置一些舊報紙等雜物」、「（問：被告是在何
      處向何人如何說甘肅路有毒品？）我記得甘肅路時檢察官
      也有到場，他應該有跟檢察官陳述，後來檢察官有帶隊至
      甘肅路，被告戊○○是先跟我們警方講，我們再跟檢察官
      報告」、「（問：被告當時是如何講的？）我們有跟被告
      說如果供出上源可以減刑，當時我對此案是協辦，他有跟
      我們講也有跟刑事局的人講，他是在我們逮捕他，去過黎
      明路回到分局後，在分局的時候說的，我記得當時我跟刑
      事局的人都有偵訊他，有跟他說供出上源可以減刑，在什
      麼地方講的我不記得，但應是在偵訊時講的，所以才會由
      他帶同至甘肅路那邊」、「（問：本件是否是被告在查獲
      後在豐原分局拘留所時，他主動告訴你們他甘肅路還有毒
      品？）在哪裡講的我不曉得，是否是偵訊時也不記得，但
      他確實有主動供出東西是放在甘肅路，我們才有辦法到那
      個地點查獲那些東西」、「（問：在逮捕被告戊○○之後
      ，他是在何時跟你們提及毒品來源？）就是回到分局，槍
      械部分也起出後，就是回分局後隔天早上」、「（問：在
      甘肅路是戊○○帶你們去查獲四包毒品，毒品放置位置？
      ）當時去時毒品就放在衣櫥裡，有一個像○○七的黑色手
      提箱，裡面用透明塑膠袋，外面纏黃色寬膠帶」、「（問
      ：這四包毒品，當時看起來是打開的，還是封閉的？）是
      封起來放在一起」等情在卷。但本案被告戊○○既有可能
      係因認為自己業遭檢警單位監控多時，或認警方在將其逮
      捕之前所接獲之線報亦有檢舉其藏放毒品之匿居處所，且
      警方在臺中市○○路○段八六○巷四一號、及車號Ｍ七—
      五八三六號之自用小客車上所查獲之海洛因亦非少量，恐
      遭員警以販賣毒品罪責偵辦，非無主動供出大量毒品及藏
      放處，用以辯稱伊無意將販入之毒品售出之可能，則被告
      戊○○據此辯稱倘若伊有販售之意圖，蓋無自動供出毒品
      藏放處之可能，而扣案之毒品均係伊為供自己施用者云云
      ，亦非有據。
（四）再者，本案被告戊○○於八十九年六月二日為警查獲後所
      採集之尿液確有嗎啡及甲基安非他命之陽性反應，嗣經送
      觀察、勒戒之結果，復因無繼續施用毒品之傾向，而經臺
      灣臺中地方法院檢察署檢察官以八十九年度毒偵字第三九
      六二號處分不起訴確定等情，並有長昕生活事業股份有限
      公司新東分公司濫用藥物尿液檢驗報告、臺灣臺中看守所
      八十九年六月十五日（八九）中所正總字第四五○號函附
      有無繼續施用毒品傾向證明書（附於臺灣臺中地方法院檢
      察署八十九年度偵字第三九六二號案卷第二七頁以下）、
      臺灣臺中地方法院檢察署全國施用毒品案件紀錄表及在監
      所最新資料報表附卷可稽，亦即被告戊○○確有施用毒品
      之事固屬事實。惟依據上情亦同時可見被告戊○○施用前
      揭毒品確無上癮，而施用之數量應非龐大。但本案被告戊○○被警查獲如附表編號一至三所示之第一級毒品，其重
      量重達一千四百八十餘公克，經送內政部警政署刑事警察
      局鑑定結果，抽驗海洛因純度高達百分之七十七、百分之
      六十六及百分之七十一，此有該局八十九年八月七日刑鑑
      字第八五一五六號鑑驗通知書附卷可稽，以上開毒品之純
      度，單由被告戊○○施用，顯超逾其個人之施用量，且足
      以造成身體之危害，甚或危及生命，被告戊○○辯稱上開
      扣案之第一級毒品係僅供己吸用一節，尚非可取。
（五）綜合上述，本院認被告戊○○上開所辯，尚非可採。被告
      戊○○一次購入上開大量之第一級毒品海洛因，並購入之
      毒品添加糖粉欲供日後販售，自有牟利之意圖，甚為卓明
      ，其於上開所供「將扣案毒品海洛因分裝加糖重量增加，
      準備要販賣，但還未賣，即被警查獲」等語，事証明確，
      自足採信。雖本案尚無證據證明被告戊○○有將其購入之
      第一級毒品海洛因賣出，但其為販賣營利之意圖購入第一
      級毒品海洛因，即該當於販賣第一級毒品海洛因之罪責。
      事證明確，被告戊○○販賣第一級毒品海洛因之犯行，堪
      予認定。
五、查被告戊○○行為後，毒品危害防制條例雖於九十二年七月
    九日修正公布，並自公布後六個月即九十三年一月九日施行
    ，但依修正前毒品危害防制條例第四條第一項之規定，販賣
    第一級毒品者，處死刑或無期徒刑，處無期徒刑者，得併科
    新臺幣一千萬萬元以下罰金；上開處罰規定在新法並未修正
    ，法定刑亦均同，自應適用裁判時之法律，是核被告戊○○
    所為，係犯毒品危害防制條例第四條第一項之販賣第一級毒
    品罪。本案被告戊○○並未供述真正毒品來源，其說明有如
    前述，另本案被告戊○○在臺中市○○路○段八六○巷四一
    號、及車號Ｍ七—五八三六號之自用小客車上被警查獲之海
    洛因並非少量，警員亦依據上開查獲情形在八十九年六月三
    日警局初訊時訊問被告有無販賣毒品，被告亦未承認有販賣
    第一級毒品海洛因之犯行，且證人乙○○於本院交互詰問時
    亦証稱：「（在執行逮捕之前，是否知道被告戊○○有牽涉
    毒品的案件？）知道被告戊○○可能持有槍械及毒品。」、
    「（當時查獲被告毒品時，被告是否有承認被告所有的毒品
    是要販賣的？）我印象中應該是沒有，被告說是他自己要吸
    食的。」等語，則被告此上開被發覺部分，自不符合自首規
    定（最高法院七十三年二月二十一日七十三年度第二次刑庭
    會議決議參照）；且被告嗣後於偵審中亦均否認有販賣毒品
    犯行，是被告戊○○並無承認販毒犯罪，而接受裁判之意，
    是被告戊○○辯稱：伊因有供出毒品來源，應可依據毒品危
    害防制條例之規定減刑，此外，伊主動引導警方至在臺中市
    ○○路○段十號十五樓之八扣得附表編號一所示之大量毒品
    ，亦合於刑法自首規定，亦應減刑等語，尚非可採。惟被告
    戊○○上開辯解雖非可採，但本案被告戊○○確係主動引導
    警方至在臺中市○○路一段十號十五樓之八扣得附表編號一
    所示之大量毒品，業據證人即員警乙○○於原審法院審理時
    證述屬實。本案既無證據足以證明被告戊○○已賣出所購毒
    品海洛因，被告戊○○在被警查獲之後，又主動引導警方至
    在臺中市○○路一段十號十五樓之八扣得附表編號一所示之
    大量毒品，依其犯罪客觀情狀，如處以法定最輕刑期之無期
    徒刑，尚嫌過重，其情不無可憫，爰依刑法第五十九條之規
    定減輕其刑。又查刑法部分條文於九十四年二月二日修正公
    布，並自九十五年七月一日生效施行。其中第六十四條第二
　　項關於死刑得減輕至有期徒刑之規定業經刪除；且第六十五
　  條第二項有關無期徒刑減輕之規定，則自減輕為「七年以上
    有期徒刑」修正為「二十年以下十五年以上有期徒刑」。上
    開修正，已使依法減輕其刑後之法定本刑輕重發生變化，自
    屬法律變更。本件論處被告戊○○販賣第一級毒品罪刑，並
    依刑法第五十九條酌減其刑。按毒品危害防制條例第四條第
    一項販賣第一級毒品罪之法定本刑為死刑、無期徒刑，對於
    上開死刑、無期徒刑減輕部分，依刑法第二條第一項規定予
    以比較新舊法之適用結果，仍應適用較有利於被告之行為時
    法律。（ 最高法院96年台上字第831號判決參照）又按沒收
    為從刑之一種，且與主刑有從屬關係，倘行為後法律有變更
    ，而修正前與修正後之刑度相同；或修正後之新法有利於行
    為人；或僅修正從刑未修正主刑時，因沒收部分不生比較新
    舊法問題，則主刑依從新原則後，從刑亦應適用修正後之法
    律，此有最高法院九十年度臺上字第一七三一號裁判可資參
    照，依據上開說明，扣案如附表編號一至三所示之第一級毒
    品海洛因，均應依現行毒品危害防制條例第十八條第一項前
    段之規定宣告沒收銷燬之。至於本案所查扣之第二級毒品安
    非他命及第二級毒品大麻，既未經本院於本案為被告戊○○
    有罪之判決，自不得於本案中諭知沒收。另扣案之摻有海洛
    因成分之香煙一支，顯係被告戊○○於八十九年六月二日為
    警查獲前自行施用第一級毒品海洛因所用之物，此有被告戊○○於警詢及偵查中自承伊曾於為警查獲前，以將海洛因置
    於香煙中點火吸食之方式，連續施用海洛因多次等情詳實（
    詳見八十九年六月三日警詢、偵訊筆錄），復有長昕生活事
    業股份有限公司新東分公司濫用藥物尿液檢驗報告存卷可佐
    ，自堪認前揭扣案之香煙一支，係被告戊○○所有，且供其
    自己施用之物，從而，應於被告戊○○所涉施用毒品之案件
    中處理，亦與本案無涉，爰不另為沒收之諭知，併予敘明。
六、本件公訴人之公訴意旨雖係認：戊○○意圖販賣第一級毒品
    而於八十九年五月中旬，在高雄楠梓交流道旁之汽車旅館內
    ，以二百三十萬元之價格，向蕭棟欽、丙○○販入如附表編
    號一至八所示之海洛因、安非他命及大麻云云。惟關於戊○○販賣第一級毒品海洛因犯行部分，本院對於戊○○意圖
    販賣第一級毒品營利，為警查獲其所購入如原判決附表編號
    一至三所示之海洛因，其來源及價格、時地等，則係認定其
    於八十九年四月中旬，在雲林西螺休息站附近，係向綽號「
    蕭仔」者購入，所購入之價格為一百四十萬元等，有如上述
    ，雖本院所認定被告戊○○上開販入第一級毒品海洛因來源
    及價格、時地，與公訴人上開所指情形，稍有出入，惟就本
    件被告戊○○所起訴之為警查獲之本件販賣第一級毒品海洛
    因，即如原判決附表編號一至三所示之海洛因，認定被告戊○○確有販賣第一級毒品海洛因犯行，縱本院就該被查獲之
    第一級毒品海洛因，依上開事証，於不妨害事實同一之範圍
    內，自為認定戊○○上開販入海洛因之時地、價格及賣方，
    雖與起訴書之記載不同，自不影響於查獲被告戊○○該些毒
    品海洛因有販賣事實之同一性，併為敘明。雖公訴人又指
    訴扣案如附表編號四至編號八所示之第二級毒品安非他命及
    第二級毒品大麻，係被告戊○○為販賣之目的而購入，因認
    被告戊○○此部分所為，亦犯毒品危害防制條例第四條第二
    項之販賣第二級毒品罪。惟被告戊○○否認有此犯行，辯稱
    此係其為供己施用之目的而購入。而本案被告戊○○於八十
    九年六月二日為警查獲後所採集之尿液確有甲基安非他命之
    陽性反應，嗣經送觀察、勒戒之結果，復因無繼續施用毒品
    之傾向，已經臺灣臺中地方法院檢察署檢察官以八十九年度
    毒偵字第三九六二號處分不起訴確定，上情有長昕生活事業
    股份有限公司新東分公司濫用藥物尿液檢驗報告、臺灣臺中
    看守所八十九年六月十五日（八九）中所正總字第四五○號
    函附有無繼續施用毒品傾向證明書（附於臺灣臺中地方法院
    檢察署八十九年度偵字第三九六二號案卷第二七頁以下）、
    臺灣臺中地方法院檢察署全國施用毒品案件紀錄表及在監所
    最新資料報表附卷可稽。本案被告戊○○既確有施用第二級
    毒品之事實，而附表編號四至編號八所示之第二級毒品安非
    他命及第二級毒品大麻，亦非大量，被告辯稱此係其為供己
    施用之目的而購入，尚難認定必違常情，其為供己施用之目
    的而隨身或隨車攜帶部分，亦不違常，綜合上情，本院尚無
    從獲致被告戊○○係為販賣之目的而購入上開第二級毒品安
    非他命及第二級毒品大麻之心證。公訴人此部分之指訴，尚
    屬犯罪不能證明。惟因公訴人認此部分與被告戊○○上開論
    罪科刑部分，有想像競合犯之裁判上一罪關係，爰不就此另
    為被告戊○○無罪之諭知。
乙、被告丙○○部分：
一、本件公訴人就被告丙○○部分之公訴意旨，略以：被告丙○○與其男友蕭棟欽（業經福建金門地方法院檢察署檢察官以
    該署九十三年度偵字第四五七號不起訴處分書為不起訴處分
    確定）基於共同販賣第一級毒品海洛因、第二級毒品安非他
    命及大麻之概括犯意聯絡，先於八十九年一月間及三月間，
    在高雄楠梓交流道旁某汽車旅館內，各以四十萬元之代價，
    販售第一級毒品海洛因、第二級毒品安非他命及大麻予被告
    戊○○共二次；其後復承前揭同一犯意，於同年五月中旬，
    在前揭同一處所，以二百三十萬元之代價，將附表編號一至
    編號八所示之第一級毒品海洛因、第二級毒品安非他命及大
    麻，賣予被告戊○○一次，因認被告丙○○上開所為，涉嫌
    與蕭棟欽共犯毒品危害防制條例第四條第一項、第二項之販
    賣第一級毒品海洛因、第二級毒品安非他命及大麻之罪嫌云
    云。
二、本件公訴人指訴被告丙○○涉犯上開販賣第一、二級毒品之
    罪嫌，係以上開事實，業據被告戊○○指述稽詳，並有如附
    表所示之毒品扣案可稽，為其論據。
三、按犯罪事實應依證據認定之，無證據不得認定犯罪事實；又
    被告否認犯罪事實所持之辯解，縱屬不能成立，仍非有積極
    證據足以證明其犯罪行為，不能遽為有罪之認定，刑事訴訟
    法第一百五十四條第二項、最高法院三十年上字第一八三一
    號判例參照。復按刑事訴訟法上所謂認定犯罪事實之證據，
    係指足以認定被告確有犯罪行為之積極證據而言，該項證據
    自須適合於被告犯罪事實之認定，始得採為斷罪資料；且犯
    罪事實之認定，應憑真實之證據，倘證據是否真實尚欠明顯
    ，自難以擬制推測之方法，為其判斷之基礎；另證據之證明
    力，固屬於法院判斷之自由，惟證據本身如有瑕疵，則在瑕
    疵未能究明以前，遽採為有罪之根據，即難謂適法，最高法
    院二十九年上字第三一○五號、五十三年台上字第六五六號
    及三十二年上字第九七一號分別著有判例可資參照。
四、訊據本案被告丙○○堅詞否認伊有前揭販賣第一、二級毒品
    予被告戊○○之犯行，並辯稱：戊○○雖誣指伊所交付之八
    張支票，是因為毒品及安非他命經其一一試用之後，發現成
    分不合，伊所允諾退還之毒品買賣價款，但上開支票確係因
    為伊曾與綽號「阿東」之友人前去賭博，「阿東」積欠戊○○賭債，戊○○無法找到「阿東」，乃以「活埋」為威脅，
    強迫伊所簽發，戊○○為掩飾上情，才又夥同賭徒許萬和將
    伊帶往林道啟律師事務所，由林律師見證支票之交付係出於
    伊之自由意志，實則卷附之上開八張支票，其付款日期為八
    十九年九月三十日，但票面記載伊之帳號早在八十六年九月
    十五日即已「拒絕往來」，足證伊是受到脅迫才簽發上開八
    張支票，自始並無付款意願，而戊○○雖供述伊有販賣毒品
    ，但毒品、安非他命等單價各為若干？戊○○如何交付鉅額
    現金？以上事項毫無證據可按，而戊○○於偵審中所供購買
    毒品之次數、地點，亦先後不一，矛盾百出，顯非可信，伊
    確無公訴人所訴販賣第一、二級毒品之犯行等語。
五、經查：
（一）本案被告戊○○於警、偵訊中，就其被查獲毒品之來源，
      曾為如下之不同供述，即：
（１）八十九年六月三日上午九時五十分警訊供述：當時在其
      黎明路二段八六○巷四一號其租住處已被查扣之大麻一包
      （即原審判決書附表六）、海洛因二包、安非他命二包、
      大麻二包（即原審判決書附表三、四、七）、及摻有海洛
      因之香煙一支，均係供己施用；上開毒品，係以：海洛因
      每錢一萬二千元、安非他命每兩二萬元、大麻每盎司九千
      元之代價，向綽號「蕭仔」之成年男子購買（見臺中縣警
      察局豐原分局警卷）。又於八十九年六月三日下午四時
      三十分警訊供述：於同日下午二時三十五分許，在其臺中
　　　市○○路○段十號十五樓之八另一租住處，扣得如附表編
　　　號一所示之毒品海洛因（戊○○於警詢陳稱及原扣押物品
　　　清單載明海洛因一大包一千四百四十七．五公克），是其
　　　所有，海洛因係向「蕭仔」所購買，準備要販賣，但還未
　　　賣，即被警查獲，向「蕭仔」購買，原重量十八．六兩，
　　　，買回來再分裝加糖重量增加為一四四七點五公克，購買
　　　價錢總價一百四十萬元，．，約在西螺休息站交貨等語，
  　　（見臺中縣警察局豐原分局警卷）。
（２）八十九年六月三日晚上八時四十五分偵訊供述：「（在車
      子及黎明路、甘肅路查獲之海洛因）我向蕭董於很久以前
      以一百四十萬元購買二塊海洛因磚，我係供自己吸用，並
      無販賣，均在西螺休息站交易，於八十九年四月中旬買的
      」、「（安非他命）也是向蕭董買的，共買二次，每次一
      兩」、「我購買海洛因時，他也會送我一些安（非他命）
      」、「（大麻）也均是向蕭董買的」、「八十七年九月假
      釋出獄後，自八十八年底才又開始吸海洛因，查獲當天在
      黎明路家中有吸海洛因及安，昨天也有吸安，發生台北殺
      人案後，即又開始吸毒」（八十九年度毒偵字第三九六二
      號偵卷第十六、十七頁）。
（３）八十九年六月十四日下午三時三十分警訊供稱：「．．．
      ．．．我是以二百三十萬，欲向其（指蕭棟欽）購買三塊
      純質之海洛因磚，他約我到高雄楠梓交流道旁的汽車旅館
      （名字我忘記）三一二房內，由其同居女友丙○○向我收
      錢，並拿了黑色手提包給我，他就離去了，可是我一打開
      不是海洛因磚，而是摻有雜質之海洛因粉末，因為他們交
      易完了就走了，故我只好把東西（海洛因）帶回來台中」
      、「我向其二人（指蕭棟欽及丙○○）共交易三次，前二
      次均是購買海洛因、安非他命及大麻，每一次購買數量大
      約二、三兩，大麻則是二至三盎斯，交易地點均是在高雄
      市○○○○道旁汽車旅館內（房間不一樣），三次交易金
      額總數大約三百萬左右」、「第一次是在八十九年一月分
      左右，交易約四十萬，買了安非他命二兩、大麻二盎斯，
      第二次在八十九年三、四月，交易約四十萬，也買了同樣
      的東西及數量，第三次就是這次被查獲的東西，時間大約
      在八十九年五月中旬時」（九十一年度偵字第八一七六號
      偵卷第七二、七三頁）。
（４）八十九年六月二十八日下午四時偵訊供述：「是我向他（
      指蕭棟欽）買三次，第一次是今年一月間買四十萬，第二
      次是三月間買四十萬，第三次是這次被查獲的」、「向蕭
      棟欽買，由丙○○交貨，三次均於高雄楠梓交流道下之汽
      車旅館房間內交貨」（九十一年度偵字第八一七六號偵卷
      第八三頁）。
（５）八十九年十二月十五日下午二時十七分警訊供述：「（之
      前被查獲之海洛因）是向一位朋友蕭棟欽購買的」、「共
      購過四次，都是蕭棟欽找我，我會回電，蕭棟欽都是叫丙○○與我交易，都約在高雄楠梓交流道，每次都買二十或
      三十萬元，但最後一次買二百萬元」、「丙○○的電話是
      0000－000000號，住高雄左營區」（八十九年
      度他字第三二一九號他案偵卷第一一六頁）。
（６）另依據福建金門地方法院檢察署九十三年度偵字第四五七
      號不起訴處分書之記載，本案被告戊○○該案偵查中，尚
      供稱：其自八十八年起，即向該案被告蕭棟欽購買毒品，
      每隔二十天、半月就會買一次，最後三次係分別以四十萬
      元、四十萬元、二百三十萬元之代價向蕭棟欽購買毒品，
      地點分別在龍潭交流道、楠梓交流道附近之汽車旅館及西
      螺交流道之停車場等語（見本院卷宗第一六五頁）。
（二）綜觀本案被告戊○○之上開供述，無論就其購買毒品之次
      數、地點、金額，前後供述均有歧異。嗣在本院審理時，
      其以證人身分所證：大麻是蕭棟欽送的等語（見本院上訴
      卷宗第二三○頁），亦與先前所供不合。其雖又證稱：僅
      記得最後一次以二百三十萬元購買毒品之事，這毒品買回
      去之後，經施用會頭痛，其要退貨，故被告丙○○才簽發
      二百萬元之支票，另外付其三十萬元之現金云云，但就被
      告戊○○自承其所使用之「蘇金宗」合作金庫帳戶交易明
      細（見原審卷宗第一○○頁），雖有在八十九年五月間先
      後三次共提領二百三十萬元現金之紀錄，惟本案被告戊○○被查獲附表編號一至三所示之第一級毒品海洛因之所有
      來源，係向綽號「蕭仔」之成年男子所購買海洛因磚二塊
      ，購買價錢總價一百四十萬元，詳如上述，則該共提領二
      百三十萬元現金之紀錄，自不得憑為被告不利之認定。另
      外，證人許萬和、林道啟律師在原審法院亦均證稱：不知
      被告丙○○簽發支票之原因。而如被告戊○○係要退還海
      洛因，何以仍會有分別藏放，並將部分海洛因攜至車上情
      形？另如上開海洛因係一次所購，初次施用即會頭痛故要
      退貨，何以附表編號一至三所示之海洛因，經鑑定之純度
      會有不同？再，被告戊○○如要以二百三十萬元向蕭棟欽
      及丙○○購買海洛因磚，謂其不在付款之前即當場檢、試
      ，致讓被告丙○○交付其施用之後會感覺頭痛之海洛因粉
      末，此種交易情形亦與情理有違。徵之上情，本案被告戊○○不利於被告丙○○之供詞與證詞，自非可遽信。
（三）本案被告丙○○就其所辯上情，固然無法舉出綽號「阿東
      」之人以供調查，然被告丙○○此部分所辯經核既與證人
      蕭棟欽於原審法院審理時所證述之情節相符，尚非無可憑
      採，已如前述，自不得徒據被告丙○○確曾簽發前揭支票
      八紙予被告戊○○收執，認定該等票款確係被告丙○○與
      戊○○間因從事前揭毒品交易後，因毒品純度不佳而要求
      退費之款項。況被告戊○○事後改陳扣案之毒品係以二百
      三十萬元之代價向被告丙○○一次購入等情，既有重大之
      瑕疵，且與常理有違，如前所述，此外，復無其他通聯紀
      錄、資金明細及購入之毒品等證據足認被告戊○○指陳被
      告丙○○另曾於八十九年一月及三月間，先後二次以四十
      萬元之代價販售毒品予伊等情屬實，當屬無證據證明被告
      戊○○前揭所指，確與事實相符。基此，自不得單依被告
      戊○○前揭顯有瑕疵之指述，認定被告丙○○涉有公訴人
      所指之前揭犯行。
（四）次以，被告戊○○所購入之前揭毒品應係以一百四十萬元
      之代價，向綽號「蕭仔」者所購買，並非以二百三十萬元
      之價格向被告丙○○購入者等情，既如前述。是雖證人乙○○於原審法院審理時證稱：「（問：警詢當時戊○○講
      的是講到購買毒品的對象是蕭仔？）他有講到蕭仔及蕭棟
      欽，他有講到二個名字，我們有調出同名同姓的口卡，還
      有丙○○」等語在卷，復有被告戊○○之歷次警詢筆錄存
      卷可佐；然觀諸被告戊○○前乃供陳扣案之毒品伊係在雲
      林西螺交流道，以一百四十萬元向綽號「蕭仔」或「蕭董
      」之人先行購買海洛因十八點六兩（六百九十七點五公克
      ）後，再自行摻加糖粉所成等情，而其後則係改稱扣案之
      海洛因一千四百四十七點五公克、安非他命及大麻等物，
      係伊於高雄楠梓交流道附近以二百萬元或二百三十萬元向
      蕭棟欽所購入等情，可見被告戊○○與綽號「蕭董」或「
      蕭仔」者之交易地點及毒品數量，顯與事後所供陳伊向蕭
      棟欽購買之情形，實有明顯之出入，自無從據此推論被告
      戊○○前於警詢及偵查初訊時所指該名綽號「蕭董」或「
      蕭仔」之人即係蕭棟欽，且係被告丙○○與蕭棟欽共同為
      之，基上，亦不得依憑被告戊○○前於八十九年六月三日
      警詢時所言上情，作為認定被告丙○○犯罪之不利證據。
（五）又公訴人所指與被告丙○○為共同正犯之蕭棟欽，亦經檢
      察官以罪嫌不足，為不起訴處分確定（見本院上訴卷第16
      3頁），且如上所述， 被告丙○○既無確實之證據足以證
      明被告丙○○確有上開犯行，則雖蕭棟欽前曾於87年8月6
      日因意圖販賣而持有第一級毒品海洛因一千四百四十二點
      五公克，在台中市○○區○○路二段一一五號五○八室丙○○之租住處，經警查獲，業經另案判處有期徒刑十二年
      確定在監執行，有該案判決書影本、蕭棟欽之前科表及檢
      察官執行指揮書影本在卷可查（見本院上訴卷第九十五頁
      至第九十六頁、第一五七頁、第一六一頁；原審卷第九十
      二頁）。惟蕭棟欽縱曾於87年8月6日因意圖販賣而持有第
      一級毒品海洛因，確有毒品來源，且將毒品置於與丙○○
      同居之租住處， 惟該案距本件89年6月間查獲被告戊○○
      ，已有二年多，二者尚無關連可言，自亦不得憑此為被告
      不利之認定，併為敘明。
 （六）綜上論述， 被告丙○○辯稱伊並無販賣前揭毒品予被告
       戊○○之犯行， 應足採信。揆諸前揭說明，參諸卷內現
       存證據，既無法證明被告丙○○確有上開犯行， 且復查
       無其他積極證據足資證明被告丙○○有公訴人所指之行
       為， 核屬不能證明被告丙○○犯罪，自應諭知被告丙○○無罪之判決。
丙、原審判決就被告戊○○前開所犯，予以論罪科刑，固非無
    見，惟原審判決就被告戊○○販賣第一級毒品之犯行，認被
    告戊○○係意圖販賣而持有，另又誤認被告戊○○有意圖販
    賣而持有第二級毒品安非他命及第二級毒品大麻之犯行，以
    上均有未合。是本案被告戊○○上訴否認犯罪，公訴人上訴
    指稱被告戊○○有供出毒品來源，其等此部分之上訴雖均無
    理由，但原審判決關於被告戊○○部分，既有上開可議之處
    ，自屬無可維持，自應由本院將原審判決關於被告戊○○部
    分予以撤銷改判。爰審酌被告戊○○之品行、販賣第一級毒
    品之情節、及犯罪後尚能主動引導警方至在臺中市○○路一
    段十號十五樓之八扣得附表編號一所示之大量毒品等一切犯
    罪情狀，量處有期徒刑七年六月。扣案如附表編號一至三所
    示之第一級毒品海洛因，並均依法宣告沒收銷燬之。至於
    被告丙○○部分，本案既無確實之證據足以證明被告丙○○
    確有上開犯行，原審判決以本案並無積極證據足資證明被告
    丙○○有公訴人所指訴之犯行，乃依據刑事訴訟法第三百零
    一條第一項前段之規定，為被告丙○○無罪之判決，核無不
    合。公訴人就此部分之上訴意旨，雖指摘被告丙○○與證人
    蕭棟欽之供詞、證詞有部分不合，但公訴人並未另外提出其
    他積極證據證明被告丙○○有公訴人所指訴之犯行，至於被
    告戊○○之供述部分，原審判決已依其先後所供不符各情，
    說明何以不予採證之理由，公訴人亦未提出其他確切之佐證
    足以證明被告戊○○對被告丙○○之指證，何者與事實相符
    。從而，公訴人再依據被告戊○○之指證，上訴指摘原審判
    決被告丙○○無罪不當，請求本院將此部分判決轍銷，改判
    被告丙○○有罪，公訴人此部分之上訴核無裡由，應予駁回
    。
丁、據上論斷，應依刑事訴訟法第三百六十八條、第三百六十九
    條第一項前段、第三百六十四條、第二百九十九條第一項前
    段、毒品危害防制條例第四條第一項、第十八條第一項前段
    ，刑法第二條第一項前段、第十一條、第五十九條、修正前
    第六十四條第二項、第六十五條第二項，判決如主文。
本案經檢察官甲○○到庭執行職務。
中　　華　　民　　國　　96　　年　　10　　月　　9　　日
            刑事第二庭    審判長法　官  李  璋  鵬
                                法　官  胡  森  田
                                法　官  蕭  錦  鍾
上列正本證明與原本無異。
如不服本判決應於收受本判決後10日內向本院提出上訴書狀，其
未敘述上訴理由者，並得於提起上訴後10日內向本院補提理由書
狀（均須按他造當事人之人數附繕本）「切勿逕送上級法院」。
                                書記官  蕭  訓  慧
中　　華　　民　　國　　96　　年　　10　　月　　9　　日
附錄條文：
毒品危害防制條例第四條第一項：
製造、運輸、販賣第一級毒品者，處死刑或無期徒刑；處無期徒
刑者，得併科新臺幣一千萬元以下罰金。
附表：
┌──┬───────┬────┬────────┬────────┐
│編號│毒品種類及數量│取樣鑑驗│  總毛重、總淨重│法務部調查局人工│
│    │              │總餘淨重│（單位：公克）  │鑑別編號、純度  │
├──┼───────┼────┼────────┼────────┤
│ 一 │海洛因四包    │取0.01餘│一四四七‧○○  │000000000       │
│    │              │1399.99 │一四四○‧○○  │63.39%及77%     │
│    │              │公克    │                │                │
├──┼───────┼────┼────────┼────────┤
│ 二 │海洛因十二包  │取0.03餘│四五‧○六      │000000000       │
│    │              │41.14公 │四一‧一七      │63.39%及66%     │
│    │              │克      │                │                │
├──┼───────┼────┼────────┼────────┤
│ 三 │海洛因二包    │取0.01餘│三‧七七        │000000000       │
│    │              │2.82公克│二‧八三        │80.52%及71%     │
├──┼───────┼────┼────────┼────────┤
│ 四 │安非他命二包  │取0.01餘│三一‧九三      │無              │
│    │              │30.13公 │三○‧一四      │97%             │
│    │              │克      │                │                │
├──┼───────┼────┼────────┼────────┤
│ 五 │安非他命四包  │取0.02餘│一二三‧七六    │無              │
│    │              │119.75公│一一九‧七七    │98%             │
│    │              │克      │                │                │
├──┼───────┼────┼────────┼────────┤
│ 六 │大麻一包      │取1.15餘│一一‧一八      │000000000       │
│    │              │8.83公克│九‧九八        │                │
├──┼───────┼────┼────────┼────────┤
│ 七 │大麻二包      │取0.27餘│一四‧八三      │000000000       │
│    │              │12.96公 │一三‧二三      │                │
│    │              │克      │                │                │
├──┼───────┼────┼────────┼────────┤
│ 八 │大麻一包      │取0.03餘│四‧三八        │無              │
│    │              │3.11公克│三‧一四        │                │
└──┴───────┴────┴────────┴────────┘
　　　　　　　　　　　　　　　　　　　　　　　　　  Ｒ
